臺灣高等法院民事裁定　　　　　　　　　100年度抗字第324號
抗　告　人　萬億投資股份有限公司
法定代理人　董建三
上列抗告人與相對人錢瑋琍間返還房屋事件，對於中華民國100
年1 月28日臺灣臺北地方法院100 年度訴字第565 號裁定，關於
核定訴訟標的價額部分，提起抗告，本院裁定如下：
    主      文
原裁定廢棄。
    理      由
一、原裁定意旨略以：抗告人起訴請求相對人應將坐落臺北市○
    ○區○○段2 小段4538建號即門牌號碼臺北市大安區○○○
    段117 號11樓（下稱系爭房屋），及同小段4547號建號即門
    牌號碼臺北市○○區○○路4 段115 、117 號，105 巷6 、
    8 號房屋地下第一層第22號停車位（系爭停車位）交付予抗
    告人，雖據繳納裁判費新臺幣（下同）41,392元。然查，抗
    告人係以臺北市稅捐稽徵處就系爭房屋所核定之價額1,716,
    200 元而據以繳納裁判費，惟稅捐機關之課稅現值，尚難據
    以認定為系爭房屋之交易價額，不得以之為系爭訴訟標的價
    額。依民事訴訟法第77條之1 第2 項、249 條第1 項規定，
    抗告人應於收受本件裁定送達7 日內提出鑑價機構就系爭房
    屋及停車位之鑑價報告，以查報系爭訴訟標的價額，依民事
    訴訟法第77條之13所定費率，按系爭訴訟標的價額補繳裁判
    費，逾期未補正即駁回抗告人之訴。
二、抗告意旨則以：伊僅請求相對人交付系爭房屋及車輛，原裁
    定命伊提出系爭房「地」之鑑價報告，顯有違誤；伊請求相
    對人交付系爭房屋，已依台北市稅捐稽徵處核定之課稅現值
    作為訴訟標的價額，據以繳納裁判費，參以實務上多以課稅
    現值作為認定訴訟標的價額之依據，則原裁定如認課稅現值
    不得作為系爭房屋之訴訟標的價額，自可依民事訴訟法第77
    條之1 第1 項規定自行核定，或依同條第3 項規定依職權調
    查以核定訴訟標的價額；況，法院依民事訴訟法第249 條定
    期間命補正，其期間應屬相當，原裁定命伊應於本裁定送達
    後7 日內，提出鑑價機構就系爭房地之鑑價報告，顯非相當
    ，原裁定顯有違誤，爰請求廢棄原裁定等語。
三、按訴訟標的之價額，由法院核定。核定訴訟標的之價額，以
    起訴時之交易價額為準；無交易價額者，以原告就訴訟標的
    所有之利益為準。法院因核定訴訟標的之價額，得依職權調
    查證據，民事訴訟法第77條之1 第1 、2 、3 項分別定有明
    文。準此，法院核定訴訟標的價額，無起訴時交易價額為準
    時，應本諸職權調查原告就訴訟標的所有之利益，據為核定
    訴訟標的之價額（最高法院99年度台抗字第540 號裁定參照
    ）。是法院既應依職權調查核定訴訟標的價額，在法院尚無
    從核定訴訟標的價額之際，不宜令當事人自行核算繳納裁判
    費，而於當事人逾期未繳納時駁回其訴，俾保障當事人之訴
    訟權。
四、查：
  (一)抗告人依民法第767 條規定，起訴請求相對人應將坐落台北
    市○○區○○段2 小段704 、704-1 地號土地上建物即建號
    4538號，門牌號碼：台北市○○區○○路4 段117 號11號建
    物，即建號4547號，門牌號碼115 、117 號105 巷6 、8 號
    房屋地下第1 層第22號停車位，及牌照號碼6938-EP ，廠牌
    LAND ROVER，型式RANGE ROVER SPORT ，排氣量4197CC，顏
    色：黑色之自用小客車（下稱系爭車輛）一部，交付抗告人
    （見原審卷第4頁-反面）。
  (二)抗告人起訴請求返還系爭房屋、停車位及車輛部分，應以系
    爭房屋、停車位及車輛於起訴時之交易價額為本件訴訟標的
    之價額。抗告人陳明本件訴訟標的價額應以系爭建物之課稅
    現值1,716,200 元以及車輛同款式交易價額2,360,000 元計
    算，合計4,076,200 元（0000000 ＋0000000 ＝0000000 ）
    ，並據以繳納第一審裁判費413,923 元。原法院如認抗告人
    陳報系爭建物之「課稅現值」非「交易價額」，以及系爭停
    車位未據抗告人陳報訴訟標的價額，依前揭說明，應依職權
    調查予以釐清，詎原法院未待上開事項確定前，逕以裁定命
    抗告人自行查報訴訟標的價額及補繳裁判費，自有未洽。是
    抗告意旨指摘原裁定不當，聲明廢棄，為有理由，爰由本院
    將原裁定廢棄，發回原法院更行核定，再命抗告人補繳裁判
    費，以符法制。
五、據上論結，本件抗告為有理由，爰裁定如主文。
中    華    民    國  100     年    4     月    13    日
                  民事第十五庭
                      審判長法  官 林恩山
                            法  官 郭松濤
                            法  官 陳雅玲
正本係照原本作成。
本裁定除以適用法規顯有錯誤為理由外，不得再抗告。如提起再
抗告，應於收受後10日內委任律師為代理人向本院提出再抗告狀
。並繳納再抗告費新台幣1000元。
中    華    民    國   100    年    4     月    14    日
                              書記官 潘大鵬